【裁判字號】    89,訴,310
【裁判日期】    890429
【裁判案由】    偽造有價證券等
【裁判全文】
臺灣桃園地方法院刑事判決                         八十九年度訴字第三一號
    公  訴  人  臺灣桃園地方法院檢察署檢察官
    被      告  乙○○
    指定辯護人  本院公設辯護人  丙○○
右列被告因偽造有價證券等案件，經檢察官提起公訴（八十八年度偵字第一七三一一
號），本院判決如左：
        主  文
乙○○意圖供行使之用，而偽造有價證券，處有期徒刑壹年捌月；偽造「甲○○」名
義簽發之本票參張（票號各為：0000000；２５５４８８；２５５４９２）沒
收。
        事  實
一、乙○○因積欠某不詳名稱地下錢莊債務，無資力清償，遂應該錢莊某不詳真實姓
    名年約三至四十歲之男子之建議以假名應徵業務員，藉由工作之機會以業務上收
    取之款項償還債務，乙○○與該名簡姓男子即基於共同之犯意聯絡，於八十八年
    七月間由乙○○交付相片一張予簡姓男子，簡姓男子即以影印方式偽造「甲○○
    」名義之國民身分證影本一枚交予乙○○，莊某遂於同年月二十五日持之前往位
    於桃園縣八德市○○○街三一號丁○○○經營之「首都羊奶」應徵業務員以行使
    之，丁○○○不疑有他加以僱用後，即自同年九月二日由乙○○擔任為「首都羊
    奶」運送羊奶及收取貨款之業務，因丁○○○為求業務員收取自客戶之貨款能如
    數繳回要求簽發本票以供擔保。乙○○旋單獨基於供行使用之意圖，接續假冒「
    甲○○」之名義，偽簽到期日分別為八十八年九月五日、同年十月五日及同年十
    一月五日，票面金額均為新臺幣（下同）四萬元之本票共三張（票號各為：00
    00000；２５５４８８；２５５４９２），持交予丁○○○行使之，並基於
    意圖為自己不法所有之概括犯意、於八十八年九月間，將其業務上持有收取自約
    一百多名客戶欲支付予丁○○○之羊奶貨款計約八萬餘元，連續侵占入己，用資
    清償積欠地下錢莊之債務。
二、案經丁○○○告訴由桃園縣警察局八德分局報告臺灣桃園地方法院檢察署檢察官
    偵查起訴。
        理  由
一、訊據被告乙○○對於右揭事實坦承不諱，核與告訴人丁○○○指訴之情節相符，
    並有偽造「甲○○」名義之國民身分證影本及以「甲○○」名義簽發之本票影本
    三張附卷，又上開本票編號２５５４９３號上之指印經送鑑定結果，與擋存被告
    役男指紋卡左姆指指紋相符，亦有內政部警政署刑事警察局指紋鑑定書可按，從
    而，事證明確，被告右開犯行堪以認定。
二、核被告所為係犯刑法第二百十六條、第二百十二條（公訴人誤引為第二百十七條
    ）之行使偽造特種文書罪、第二百零一條之偽造有價證券罪、第三百三十六條第
    二項之業務侵占罪。被告就行使特種文書最與業務上侵佔罪，與不詳真實姓名之
    簡姓成年男子間，意思聯絡及行為分擔，皆為共同正犯。其偽簽「甲○○」署名
    為偽造有價證券之部分行為；另偽造國民身分證之低度行為、行使偽造有價證券
    之輕度行為，分別為行使之高度行為及偽造之重行為吸收，均不另論罪。被告先
    後多次業務侵占犯行，時間緊接，犯罪構成要件相同，顯係基於概括犯意為之，
    為連續犯，以一罪論。又被告於冒用「甲○○」名義應徵業務員時，自使即具有
    以甲○○之明義從事業務上相關行為之主觀牽連意思，從而所犯上開三罪，應具
    有方法結果牽連關係，為裁判上一罪，應從一重偽造有價證券罪論處，公訴人就
    偽造有價證券及業務上侵占罪，犯意各別，應予分論併罰，容有誤會，附此敘明
    。末按偽造有價證券罪法定最輕本刑制定為有期徒刑三年，其立法目的無非以有
    價證券具有流通性，對於公共信用及交易秩序影響極大，其有對之加以侵害之行
    為，必需科以較重之刑罰。惟徵諸本票性質上屬於信用證券，除非由金融機構所
    簽發之甲存本票外，一般人製作之本票，交易相對人對於摯發人之信用、資力及
    屬性無不斟酌再三始能考慮收受與否，於公共信用流通性之影響，遠不能與支票
    或上開金融業簽發之甲存本票相比擬，換言之，本票依其性質對於公共信用及交
    易秩序之法益侵害程度較輕，如個案之侵害性極其輕微之情況，一律逕以法定刑
    度科處，恐有於法重情輕之譏，亦有違罪刑相當原則。查：本件被告偽簽之本票
    三張僅係供業務上收取款項之擔保，金額亦僅十二萬元，侵害法益之情節尚屬輕
    微。認科以法定最低度刑猶嫌過重，就其所犯偽造有價證券部分犯行，爰依刑法
    第五十九條規定減輕其刑。爰審酌被告犯罪之動機係因積欠第下錢莊債務挺而走
    險、目的、手段，品性、生活狀況、智識程度、犯罪所生之損害，現能於被害人
    處所工作以工資抵償債務及犯罪後坦承態度良好等一切情狀，量處如主文所示之
    刑。末查被告前未曾受任何有期徒刑以上刑之宣告，此有臺灣桃園地方法院檢察
    署刑案資料查註紀錄表一紙附卷可憑，其經此教訓，自當知所惕勉而無虞再犯，
    現在被害人處繼續工作表現良好，被害人亦表示原宥，本院綜核各情認上開有期
    徒刑之宣告，已足策其自新，所宣告之刑，以暫不執行為適當，併依法諭知緩刑
    四年，用啟向上。
三、偽造「甲○○」名義簽發之本票三張（票號各為：0000000；２５５４８
    ８；２５５４９２），應依刑法第二百零五條之規定宣告沒收。至偽造「甲○○
    」名義製作之國民身分證，雖係供被告犯罪所用之物，惟於應徵時已持交詹應得
    秀成其所有，依法不得宣告沒收，附此敘明。
據上論斷，應依刑事訴訟法第二百九十九條第一項前段、第五十六條、第二百十六條
、第二百十二條、第二百零一條、第三百三十六條第二項、第二百零五條、第五十五
條、第五十九條、第七十四條第一款、罰金罰鍰提高標準條例第一條前段，判決如主
文。
本案經檢察官呂理銘到庭執行職務。
中      華      民      國      八十九    年    四    月    二十九  日
                                臺灣桃園地方法院刑事第二庭
                                      法  官  江  振  義
右正本證明與原本無異。
如不服本判決，應於判決送達後十日內，向本院提出上訴狀。
                                      書記官  □  □  □
中      華      民      國      八十      年    □□    月    □□    日
附論罪科刑依據之法條：


司法院資訊處製作；財團法人民間司法改革基金會備份。
